臺灣桃園地方法院行政訴訟判決　
110年度交字第234號
110年12月14日辯論終結
原      告  陳正得  
被      告  桃園市政府交通事件裁決處
                      設桃園市○○區○○路00號7~8樓
代  表  人  張丞邦    住同上
訴訟代理人  黃一鳴律師
上列當事人間交通裁決事件，原告不服被告民國110年5月24日桃
交裁罰字第58－CX0000000-0 號裁決，提起行政訴訟，本院判決
如下：
    主  文
原告之訴駁回。
訴訟費用新臺幣參佰元由原告負擔。
    事實及理由
一、事實概要：
　　原告於110 年3 月8 日7 時50分許，駕駛車牌號碼000 －000
    0號自用小客貨車（下稱系爭車輛），行經新北市○○區○○路○
    段00號前時，為民眾於110年3月8日檢舉，經新北市政府警
    察局蘆洲分局（下稱舉發機關）員警認原告有「非遇突發狀
    況，在車到中暫停。非遇突發狀況，在行駛中於車道暫停（
    處車主）」等違規，遂逕行舉發並填製新北市警交大字第CX
    0000000 號之舉發違反道路交通管理事件通知單（下稱系爭
    舉發通知單），記載應到案日期為110 年5 月7 日前，並移
    送被告處理。嗣原告於110 年3 月31日到案陳述不服舉發，
    經被告函請舉發機關協助查明事實，認原告確有「非遇突發
    狀況，在行駛中於車道暫停（處車主）」之違規行為，即於
    110 年5 月24日填製桃交裁罰字第58－CX0000000-0 號裁決
    書，爰依道路交通管理處罰條例(下稱處罰條例)第43條第4 
    項及違反道路交通管理事件統一裁罰基準及處理細則（下稱
    裁罰基準及處理細則）等規定，裁處原告吊扣汽車牌照3個
    月及處罰主文二之「易處處分」。原告不服，於是提起本件
    行政訴訟。嗣被告因上開裁決書處罰主文二尚未生易處處分
    效力，爰於110 年7 月7 日另掣開桃交裁罰字第58－CX00000
    00-0 號裁決書（下稱原處分）裁處原告「吊扣汽車牌照3 
    個月」，並另行寄予原告。
二、原告起訴主張及聲明：
（一）主張要旨：本件係起因於三重客運公車匯入外側車道，或
      有擋住檢舉人車輛，檢舉人即以長按喇叭方式逼車，原告
      出於善意提醒其和平駕車，全程並無惡言相向，可請公車
      司機出面作證，況原告車上載有80歲父親前往醫院就醫，
      原告更不可能有危險駕車行為。
（二）聲明：撤銷原處分。
三、被告答辯及聲明：
（一）答辯要旨：
    ⒈引用處罰條例第7 條之1 、第43條第1 項第4 款、第4 項
      前段、道路交通安全規則（下稱道安規則）第94條第2 項
      前段等相關交通法規之條文（詳卷附答辯狀）。
    ⒉舉發機關110年5 月10日新北警蘆交字第1104422283號函文
      表示略以：「…本案係民眾於110 年3 月8 日7 時50分許
      ，在本市○○區○○路○段00號附近，發現不詳人士駕駛AHF －
      1089號汽車行駛中，非遇突發狀況，在車道中暫停之違規
      情事，並於110 年3 月8 日於違規行為7 日內檢具事證提
      出檢舉，嗣本分局審視採證相關資料核違規屬實，爰依法
      製單舉發…」等語。復依採證影片光碟內容，影片時間7時
      50分44秒許，系爭車輛未保持安全距離即欲變換車道，於
      影片時間7時50分47至59秒許，系爭車輛之駕駛將車輛暫
      停於路中並似與檢舉人發生爭執。準此，系爭車輛確有「
      非遇突發狀況，在車道中暫停」之違規行為甚明。
    ⒊又本件系爭車輛在行駛途中於車道中任意暫停，此種駕駛
      方式實已超出其他用路人對其行車動線之合理期待，而嚴
      重危及自身及其他用路人之生命、身體及財產安全。且於
      行駛車道上驟然暫停，易使後方車輛閃避不及造成擦撞事
      故，將嚴重影響道路交通之行車秩序及安全，而本件系爭
      車輛於行駛之時，即應有注意與前後方車輛保持安全距離
      之義務。保持行車安全距離之目的係要求駕駛人在行車時
      預留適當反應及剎車時間以避免發生車輛追撞等重大交通
      事故，係為維護交通秩序，維持車輛通行順暢及確保交通
      安全而設，而駕駛人駕駛汽車行駛於道路上，本應隨時隨
      地密切注意車前車後狀況並保持適當之行車安全距離。　
    ⒋至原告主張檢舉人以長按喇叭方式逼車等語。惟當事人主
      張有利於己之事實者，就其事實有舉證之責任，民事訴訟
      法第277 條前段定有明文。又上開規定依行政訴訟法第23
      7 條之9 、第236 條、第136 條之規定，於交通裁決事件
      準用之。是當事人主張之事實，須負舉證責任，倘其所提
      出之證據，不足為主張事實之證明，自不能認其主張之事
      實為真實。
    ⒌綜上所述，系爭車輛駕駛因有「非遇突發狀況，在行駛中
      於車道暫停（處車主）」等情，已該當處罰條例第43條第
      第4 項規定之要件。是被告依法裁處，應無違誤，原告之
      訴為無理由，判決如聲明所載。
（二）聲明：駁回原告之訴。
四、爭點：
（一）被告認定原告有「非遇突發狀況，在行駛中於車道暫停」
      之違規，有無違誤？
（二）被告以原處分裁罰原告吊扣汽車牌照3 個月，有無違誤？
五、本院之判斷：
（一）前提事實：
      原告於110 年3 月8 日7 時50分許，駕駛系爭車輛行經新
      北市○○區○○路○段00號前時，為民眾於110 年3 月8 日檢
      舉，經舉發機關員警認原告有「非遇突發狀況，在車到中
      暫停。非遇突發狀況，在行駛中於車道暫停（處車主）」
      之違規等情，此有舉發機關110 年5 月10日新北警蘆交字
      第1104422283號函文、110 年6 月17日新北警蘆交字第22
      04429227號函文（見本院卷第21頁、第23頁）、違規採證
      光碟（見本院卷第22頁）、系爭舉發通知單（見本院卷第
      27頁）、汽車車籍查詢（見本院卷第28頁）、交通違規案
      件陳述書（見本院卷第29頁）、原告父親診斷證明書（見
      本院卷第32頁）、檢舉人資料（見本院卷第42頁）等資料
      各1 份在卷可憑。而原告亦不否認其於110 年3 月8 日7 
      時50分許，有駕駛系爭車輛行經新北市○○區○○路○段00號
      前之事實。
（二）被告認定原告有「非遇突發狀況，在行駛中於車道暫停」
      之違規，並無違誤：
    ⒈按「汽車駕駛人，駕駛汽車有下列情形之一者，處新臺幣6
      ,000 元以上24,000元以下罰鍰，並當場禁止其駕駛：四
      、非遇突發狀況，在行駛途中任意驟然減速、煞車或於車
      道中暫停」、「汽車駕駛人有第1 項第1 款至第4 款或前
      項行為者，並吊扣該汽車牌照3 個月」，行為時處罰條例
      第43條第1 項第4 款、第4 項前段分別定有明文。又「汽
      車除遇突發狀況必須減速外，不得任意驟然減速、煞車或
      於車道中暫停。前車如須減速暫停，駕駛人應預先顯示燈
      光或手勢告知後車，後車駕駛人應隨時注意前車之行動」
      ，道安規則第94條第2 項著有明文。
    ⒉次按處罰條例第43條第1 項第4 款「非遇突發狀況在行駛
      途中任意驟然減速、煞車或於車道中暫停」規定之立法意
      旨，乃在於駕駛人若恣意驟然減速或暫停，將導致後方之
      車輛應變不及而造成追撞事故，是除非遇有突發狀況影響
      行車動線而不得不然，否則依法即嚴禁驟然減速或暫時停
      車，亦即上開規範目的乃在於使駕駛人能合理預期他方之
      行車動態，俾能有充分之時間應變，避免因無預期之暫時
      停車或驟然減速導致其他駕駛人因反應不及而失控，或因
      而產生連鎖反應致肇事，故所謂「驟然減速或暫停」之認
      定，自應考量其他駕駛人之合理預期之程度。又所謂「突
      發狀況」，應具有立即發生之危險性及緊迫性之狀況存在
      （如前方甫發生車禍事故、前方有掉落之輪胎、倒塌之路
      樹襲來或其他相類程度事件），駕駛人若不立即採取減速
      、煞車或於車道中暫停之措施，即會發生其他行車上之事
      故或其他人員生命、身體之危險等，始足當之。
    ⒊經查，本院依職權勘驗被告所提供行車記錄器影像，其內
      容略以：「（一）檔案名稱：影片。1.光碟播放時間共39
      秒，本檔案之錄影畫面係2021年3 月8日7 時許所錄製，
      為檢舉人車輛之行車紀錄器影像。2.錄影畫面一開始，可
      看見檢舉人車輛係行駛於該路段之內側車道上，前方並有
      一輛三重客運之公車，而原告則駕駛車牌號碼000－0000號
      之白色自用小客貨車（下稱系爭車輛），行駛於該路段之
      外側車道上。3.光碟播放時間11秒許，上開三重客運公車
      開始向右變換車道至外側車道上，此時可看見系爭車輛亦
      開始向左變換車道，欲行駛檢舉人車輛前方，但檢舉人車
      輛疑似不想禮讓系爭車輛，仍持續往前行駛。4.光碟播放
      時間17秒許，系爭車輛橫跨於內外車道時暫停於路中間，
      原告並搖下車窗對檢舉人車輛抱怨。嗣光碟播放時間30秒
      許，原告揮手示意檢舉人車輛前行，並又駛回外側車道上
      。（二）檔案名稱：1e0112b7-eac6-47da-a1d6-6da35021
      3bc5。1.光碟播放時間共39秒，本檔案之錄影畫面係2021
      年3 月8日7 時許所錄製，為檢舉人車輛前方之行車紀錄
      器影像。2.本檔案之錄影畫面與上開（一），僅是原告在
      錄影畫面中加上字幕」等情（見本院卷第45頁反面至46頁
      ）觀之，可知依當時路況，系爭車輛原係行駛於外側車道
      上，因檢舉人車輛前方之三重客運公車自內側車道向右變
      換車道至外側車道時，系爭車輛亦同時向左變換車道，欲
      行駛於檢舉人車輛前方，但因檢舉人車輛不想禮讓系爭車
      輛變換車道，系爭車輛即橫跨車道線暫停於內外側車道間
      ，並搖下車窗與檢舉人發生爭執，可見原告前方並未發生
      任何緊急情事，根本未有應驟然煞車、暫停之狀況，且依
      當時系爭路段之車流狀況，顯無煞車暫停之必要，惟原告
      竟於行駛途中在無何突發狀況下，不顧內側車道上之檢舉
      人或原告後方車輛是否仍在行駛中，即貿然將其車輛暫停
      於車道上，已嚴重影響道路交通之行車秩序及安全。故原
      告有「非遇突發狀況，在行駛中於車道暫停」
      之違規行為，應堪認定。
    ⒋至於原告主張：因檢舉人所駕駛之車輛有長按喇叭方式逼
      車，原告係出於善意提醒檢舉人應和平駕車等語。惟查，
      縱使檢舉人有上開長按喇叭之逼車行為，但原告並非不得
      檢具事證向主管機關檢舉處理上開行車糾紛，然原告竟不
      顧其前方車輛並無突發狀況之情形下，任意於車道中暫停
      ，企圖阻礙檢舉人所駕駛之車輛，導致檢舉人之行車路線
      受阻，造成交通壅塞，況原告於車道中暫停之時間長達13
      秒（自光碟播放時間17起至30秒），顯然手段與目的間不
      符比例原則，並非唯一且必要之手段。據此，足見原告雖
      因其在行車過程中有與檢舉人發生行車糾紛，嗣於新北市
      ○○區○○路○段00號前，採取暫停車道之方式，以使檢舉人
      車輛短暫困於車道內而不能往前行駛，明顯有以此方式教
      訓該檢舉人之意。再者，前揭處罰條例第43條第1 項第4 
      款規定以觀，其立法意旨乃在於駕駛人若恣意驟然減速或
      暫停，將導致後方之車輛應變不及而造成追撞，是除非遇
      有突發狀況影響行車動線而不得不然，否則依法即嚴禁驟
      然減速或暫停，亦即上開規範目的乃在於使駕駛人能合理
      預期他方之行車動態，俾能有充分之時間應變，避免因無
      預期於車道中暫停導致其他駕駛人因反應不及而失控，或
      因亦猝然減速而產生連鎖反應致肇事，故所謂「於車道中
      暫停」之認定自應考量其他駕駛人之合理預期之程度。又
      所謂「突發狀況」應具有立即發生之危險性及急迫性之狀
      況存在（如前方甫發生車禍事故、前方有掉落之輪胎、倒
      塌之路樹襲來或其他相類程度事件），駕駛人若不立即採
      取減速、煞車或於車道中暫停等不得已措施，即會發生其
      他行車上之事故或其他人員生命、身體之危險等，始足當
      之。況依當時路況原告駕駛系爭車輛前方並未有緊急性、
      危險性之情況發生，且依當時系爭路段之車流狀況，顯無
      煞車暫停之必要，惟原告竟於行駛途中在無何突發狀況下
      ，不顧前方並未有突發狀況存在，即貿然將系爭車輛橫跨
      於車道線暫停於內外側車道間，阻擋檢舉人行進路線，已
      嚴重影響道路交通之行車秩序及安全。故原告以與檢舉人
      有行車糾紛為由主張免責，其行為並不構成「突發狀況」
      之要件。況且倘若道路上一有行車糾紛即得任意於車道中
      減速、煞車甚或是直接停車，將立即影響後方用路人行駛
      之權利，更可能增加交通事故之發生。是原告上開主張，
      核屬卸責之詞，並不足採。又本件原告為持有合法駕駛執
      照之人，對於道路交通安全規則理應知悉，是本件原告有
      「非遇突發狀況，在車道中暫停」之違規行為，應係屬故
      意之行為。故被告認定原告有「非遇突發狀況，在車道中
      暫停」之違規，並無違誤。
（三）被告以原處分裁罰原告吊扣汽車牌照3 個月，並無違誤：
       
    ⒈按「汽車駕駛人，駕駛汽車有下列情形之一者，處新臺幣6
      ,000 元以上24,000元以下罰鍰，並當場禁止其駕駛：四
      、非遇突發狀況，在行駛途中任意驟然減速、煞車或於車
      道中暫停」、「汽車駕駛人有第1 項第1 款至第4 款或前
      項行為者，並吊扣該汽車牌照3 個月」，行為時處罰條例
      第43條第1 項第4 款、第4 項分別定有明文。
    ⒉次按裁罰基準及處理細則第1 條規定：「本細則依道路交
      通管理處罰條例第92條第4 項規定訂定之」、第2 條第1
      項、第2 項規定：「處理違反道路交通管理事件之程序及
      統一裁罰基準依本細則之規定辦理。前項統一裁罰基準，
      如附件違反道路交通管理事件統一裁罰基準表」，核上開
      裁罰基準及處理細則之規定，就其立法目的及功能，乃為
      防止處罰機關枉縱或偏頗，依處罰條例第92條第4 項所授
      權交通部會同內政部訂定之裁罰基準及處理細則及其附件
      「違反道路交通管理事件統一裁罰基準表」（下稱裁罰基
      準表），用以維持裁罰之統一性與全國因違反道路交通管
      理事件受處罰民眾之公平，不因裁決人員不同，而生偏頗
      ，寓有避免各監理機關於相同事件恣意為不同裁罰之功能
      ，並非法所不許，於憲法上保障人民財產權之意旨並無牴
      觸（此並有司法院釋字第511 號解釋意旨理由足資參照）
      ，是被告自得依此裁罰基準表而為裁罰。
    ⒊原告確有「非遇突發狀況，在車道中暫停」之違規行為，
      已詳如前述，且原告係於應到案期限內到案聽後裁決，又
      依裁罰基準表規定：「汽車所有人提供汽車駕駛人有第43
      條第1 項、第3 項行為之汽車」，於期限內繳納或到案聽
      候裁決者，裁處吊扣汽車牌照3 個月。是本件被告依行為
      時處罰條例第43條第4 項、裁罰基準及處理細則及裁罰基
      準表等規定，以原處分裁罰原告吊扣汽車牌照3 個月，經
      核即屬於法有據，該等處分並無違誤。故原告訴請撤銷原
      處分為無理由，應予駁回。
（四）本件判決基礎已臻明確，兩造其餘之攻擊防禦方法及訴訟
      資料經本院審酌後，核與判決結果不生影響，無一一論述
      之必要，附此敘明。
六、本件第一審裁判費為裁判費300 元，應由原告負擔，爰確定
    第一審訴訟費用額如主文第二項所示。
七、據上論結，本件原告之訴無理由，依政訴訟法第237 條之8 
     第1 項、第98條第1 項前段等規定，判決如主文。
中　　華　　民　　國　　110 　年　　12　　月　　30　　日
　　　　　　　　　行政訴訟庭　法　官　黃漢權
上為正本係照原本作成。
如不服本判決，應於判決送達後20日內，向本院提出上訴狀並表
明上訴理由（原判決所違背之法令及其具體內容或依訴訟資料可
認為原判決有違背法令之具體事實），其未載明上訴理由者，應
於提出上訴後20日內向本院補提理由書（上訴狀及上訴理由書均
須按他造人數附繕本，如未按期補提上訴理由書，則逕予駁回上
訴），並應繳納上訴裁判費新臺幣750元。 
中　　華　　民　　國　　111 　年　　1 　　月　　3 　　日
                              書記官  蕭竣升